【裁判字號】    99,交抗,72
【裁判日期】    990415
【裁判案由】    聲明異議
【裁判全文】
臺灣高等法院臺南分院交通事件裁定      99年度交抗字第72號
抗  告  人
即 異 議人  甲○○
上列抗告人因聲明異議案件，不服臺灣雲林地方法院中華民國99
年3月15日裁定（99年度交聲字第51號），提起抗告，本院裁定
如下：
    主  文
抗告駁回。
   理  由
一、抗告意旨略以：
(一)自我向雲林監理站提出申訴被以”違規屬實”論處後，便著
    手進行尋求司法途徑之可能性、如何進行、法條研讀、搜集
    資料(過去相似判例)、如何陳述、參考他人案例…等，無奈
    我非法律相關事務工作者，亦無上過法院或任何相關經驗，
    以上種種資料都花費了相當時間準備，聲明異議事關個人權
    益，亦只有一次機會，無法一再上訴，自然不是隨便寫寫便
    交差了事；同時我是從事資訊業之上班族，工作繁忙，很不
    容易抽空完成聲明異議狀（撰寫異議同時在籌備個人婚禮，
    若以上陳述有助益的話），卻以超出20日期限之理由，無視
    花費時間精力所撰寫之聲明異議，完全不探究其內容根據論
    點來議事，就這樣以直接駁回論處，如何教人心服。若聲明
    內容合理屬實，處分機關的錯誤無法被糾正，受處分人蒙受
    冤枉而受罰，則公理正義何在？闖紅燈案件便令我花了如此
    時間準備，如果需要現場勘查自行拍照採證或約詢證人這樣
    的情況，試問，就一位市井小民的能力，20日之期限是否足
    夠令其作足功課、作足準備，作出對自己最完整有利之聲明
    異議，實可受公評。如果法律不用考慮人民必須工作、必須
    從事日常生活事務、需要時間寫狀紙找資料，不用考慮人情
    之常，那麼是否人民應該自認倒楣甘願受罰，抑或是放下手
    邊事務全力地投身在司法救濟上？若是如此，則以上所言即
    無採納之意義。
(二)此外，雲林監理站之公文僅提及於期限內向本站申請開具裁
    決書，依聲明異議途徑辦理，並無說明確切的期限，任由我
    無端的喪失權益；同時，第87號條文我事前亦毫無所悉，亦
    無從得知有如此限制（一直到民國99年2月11日在高雄地院
    致電雲林監理站才得知他們已不受理此聲明異議，才輾轉得
    知此案件為雲林地院所管轄，才在當日以限時掛號寄出聲明
    異議狀)。以上情事明顯有無法讓聲明人獲得公平陳述意見
    的機會，應好好重新審視。當然，如果存在這樣的時限理應
    基本常識，對於一般大眾便可以不須行使告知的義務，那麼
    也只能怪自己無知。
(三)最後，裁定書上亦提到異議期間於99年2月11日晚間12時屆
    滿，異議人卻遲至99年2月12日始將聲明異議狀寄達本院(聲
    明異議採到達主義)…以下略。言下之意，寄送日是在異議
    有效期間，只是郵件未能即時寄達；然而，查遍道路交通管
    理處罰條例，並無提及所謂到達主義，罰單或監理站之公文
    亦無提及，條文雖明定20日之期限，假定可以事先知情，仍
    無從得知所謂到達主義之限制，當事人便可能在不知情的狀
    況無端喪失異議權，這樣令當事人如何提出抗辯？更何況郵
    件也有逾期的可能性，難道技術上的缺失也該由聲明人吸收
    ，然後自認倒楣地接受？我本以為法律是來保護人民利益，
    但是執行的方法似乎對人民不利，只要有不可抗拒因素發生
    ，或是自己未能事先理解種種限制，尋求正義的聲音就這樣
    被埋沒了，有冤情連討論都不用。司法存在的意義不就是要
    伸張正義嗎?縱使執行上真有瑕疵，怎麼行政瑕疵會凌駕在
    正義之上?即便行政瑕疵有錯，也應另行追究其責，而非全
    盤抹煞聲明理由云云。
二、按受處分人不服道路交通管理處罰條例第8條所定主管機關
    所為之處罰者，得於接到裁決書之翌日起20日內，向管轄地
    方法院聲明異議，道路交通管理處罰條例第87條第1項定有
    明文。次按依道路交通管理處罰條例第87條規定向管轄法院
    聲明異議之期間，自裁決送達之翌日起算，並得依法扣除在
    途期間及聲請回復原狀；又交通法庭認聲明異議不合法律上
    之程式，且無從補正者，應以裁定駁回之，道路交通案件處
    理辦法第12條、第18條亦分別明定之。另按法院受理有關交
    通事件，準用刑事訴訟法之規定；另送達文書，除刑事訴訟
    法有特別規定外，準用民事訴訟法之規定，道路交通管理處
    罰條例、刑事訴訟法第62條分別定有明文。
三、經查：
(一)異議人即受處分人甲○○於98年10月30日凌晨1時42分許，
    駕駛車牌號碼070-CCN號重型機車，於高雄市○○○路與桂
    林街交叉路口，因有「駕車行經有燈光號誌管制之交岔路口
    闖紅燈」之違規，遭高雄市政府警察局交通警察大隊警察製
    單逕行舉發，嗣交通部公路總局嘉義區監理所雲林監理站（
    下稱原處分機關）以其違規事實屬實，依道路交通管理處罰
    條例第53條第1項、第63條第1項第3款之規定，裁處異議人
    新臺幣（下同）2700元，並記違規點數3點，此有原處分機
    關於99年1月15日開具雲監裁字第裁72-BB0000000號裁決書
    存卷可憑。
(二)又原處分機關因於99年1月15日開具之雲監裁字第裁72-BB00
    00000號裁決書內容記載有誤，爰撤銷該裁決書。嗣後異議
    人甲○○委託其母李秀貞於99年1月20日向原處分機關申請
    開具裁決書，原處分機關遂於當日開具雲監裁字第裁72-BB0
    000000號裁決書，當場由李秀貞收受，此有原處分機關99年
    2月26日嘉監雲字第0990001884號對違反交通管理事件不服
    裁決書聲明異議案件移送書1紙、送達證書2紙、原審洽辦公
    務電話紀錄單1紙在卷可稽，則異議人如對原處分機關上開
    裁決不服欲提起異議，其20日之合法提出異議期間應自其收
    受裁決書之翌日即99年1月21日起算，再加計在途期間2日，
    至99年2月11日晚間12時（星期四，非例假日）止，然異議
    人卻遲至99年2月12日，始具狀敘述異議之理由，提出於原
    裁定法院，亦有該聲明異議狀之信封上所蓋之原裁定法院99
    年2月12日收文日期戳章附卷足資佐證，顯已逾前述道路交
    通管理處罰條例第87條第1項所規定之20日期間。
四、抗告意旨雖以:聲明異議期間僅20日，不及準備相關資料及
    撰寫書狀，且抗告人並不知聲明異議期間僅20日，亦不知抗
    告狀係以寄達法院為準云云，然查:
(一)按抗告程序僅就該原審法院所為之裁定適法與否為形式上審
    查，是本件並未就抗告人違反交通安全秩序行為之事實為實
    質之審理。又法定期間之遵守係帶有促進訴訟之要求，如當
    事人遲誤期間，基於法安定性之要求，應課予其失權之效果
    ，不容當事人諉為不知而免除其失權效力，法院亦不得因當
    事人確非因過失而不知，給予免除其失權效力，惟鑑於失權
    之法律效果對當事人之影響甚大，故設有在途期間扣除之機
    制，抗告人自應以此遵循辦理。本件原審法院因認抗告人向
    監理機關陳述確有已逾20日之法定期間且無從補正，而認抗
    告人之聲明異議不合法，裁定駁回抗告人之聲明異議，經核
    並無不合。抗告人抗告意旨以聲明異議僅20日，不及準備相
    關資料及撰寫聲明異議狀等語為由，指摘原裁定不當，顯無
    理由。
(二)另按關於不變期間之計算，當事人向法院郵遞書狀者，因採
    到達主義，應以書狀到達法院之日，為提出於法院之日，非
    以投郵之日為準，此有最高法院69年度台抗字第236號判例
    、98年度台抗字第125號判決可資參照。本件抗告人即受處
    分人因違反道路交通管理處罰案件，不服原處分機關之處罰
    ，而向原審法院為聲明異議時，自應以其聲明異議狀到達法
    院日(即99年2月12日)為聲明異議之日。抗告人遲誤此聲明
    異議期間，揆諸前段說明，即應課予其失權之效果，不容抗
    告人諉為不知而免除其失權效力，法院亦不得因當事人確非
    因過失而不知，給予免除其失權效力。是以抗告人抗告意旨
    以不知聲明異議期間為20日，亦不知抗告狀係以寄達法院為
    準云云，指摘原審裁定駁回其異議為不當，並無理由。
五、從而，原裁定法院以抗告人即異議人提出聲明異議，已逾20
    日之法定期間，且屬無從補正之事項，而駁回抗告人即異議
    人之異議。本院認其認事用法，均無不合，抗告人指摘原裁
    定不當而提起抗告，為無理由，應予駁回。
六、據上論結，應依道路交通案件處理辦法第26條，刑事訴訟法
    第412條，裁定如主文。
中    華    民    國    99    年    4     月    15    日
                  刑事第六庭    審判長法  官  董武全
                                      法  官  沈揚仁
                                      法  官  賴純慧
以上正本證明與原本無異。
不得再抗告。
                                      書記官  蔡宜均
中    華    民    國    99    年    4     月    15    日

司法院資訊處製作；財團法人民間司法改革基金會備份。
